臺灣高等法院刑事判決　　　　　　　　　　　　　　九十三年度上訴字第四三六號
　　上　訴　人　　臺灣士林地方法院檢察署檢察官
　　被　　　告　　乙○○
右上訴人因被告偽造文書等案件，不服臺灣士林地方法院九十二年度訴緝字第四三號
，中華民國九十二年十二月二十三日第一審判決（聲請簡易判決處刑案號：臺灣士林
地方法院檢察署九十年度偵字第七００五號），提起上訴，本院判決如左：
    主  文
上訴駁回。
    理  由
一、本案經本院審理結果，認第一審判決對被告乙○○為無罪之諭知，核無不當，應
    予維持，並引用第一審判決書（如附件，其中理由二、第一行所載「無證據不得
    推定其犯罪事實」，應更正為「無證據不得認定犯罪事實」）記載之證據及理由
    。
二、檢察官上訴意旨以：（一）被害人丙○○家中之郵局存摺、
    係遭被告乙○○及共犯甲○二人共同或其中一人所竊取無疑，而依被害人於偵查
    中所述，站在房間門口見到郵局存摺等物品擺放在床上及進入被害人房間之人，
    應為被告乙○○，雖被害人在原審證稱郵局存摺乃甲○所竊取，惟距案發時間已
    有三年之久，應以被害人於偵查中所證述之內容較接近事實；（二）被告就在被
    害人住處期間有無外出購物及是否即為修理淨水器者之供述，前後不一，且對於
    「認識謝幸娟」及「一同飲酒」之事，均未敢坦認；（三）與被告乙○○同至被
    害人家中之甲○，業經臺灣板橋地方法院檢察署檢察官處分不起訴確定，被告復
    經原審諭知無罪，則上開被害人之物品，究係何人所竊取？原判決難認妥適，應
    予撤銷，另為適法之判決云云。
三、按犯罪事實應依證據認定之，無證據不得認定犯罪事實；不能證明被告犯罪者，
    應諭知無罪之判決，刑事訴訟法第一百五十四條第二項及第三百零一條第一項，
    分別定有明文。次按認定不利於被告之事實，須依積極證據，苟積極證據不足為
    不利於被告事實之認定時，即應為有利於被告之認定，更不必有何有利之證據；
    又事實之認定，應憑證據，如未能發現相當證據，或證據不足以證明，自不能以
    推測或擬制之方法，以為裁判基礎；至刑事訴訟法上所謂認定犯罪事實之積極證
    據，係指適合於被告犯罪事實之認定之積極證據而言，雖不以直接證據為限，間
    接證據亦包括在內；然而無論直接或間接證據，其為訴訟上之證明，須於通常一
    般之人均不致有所懷疑，而得確信其為真實之程度者，始得據為有罪之認定，倘
    其證明尚未達到此一程度，而有合理之懷疑存在時，致使無從形成有罪之確信，
    根據「罪證有疑，利於被告」之證據法則，即不得遽為不利被告之認定（最高法
    院三十年上字第八一六號、二十九年上字第三一０五號、四十年台上字第八六號
    及七十六年台上字第四九八六號判例意旨參照）。
四、經查，被害人丙○○於原審既結證明確指稱站在其住處房間門口及下手行竊者乃
    甲○而非被告乙○○（原審九十二年十一月四日審判筆錄第五頁），且於本院審
    理時到庭猶稱其進入房間拿取淨水器之保證書交予被告乙○○後，即與被告乙○
    ○至廚房，而站在房間門口者乃甲○（本院九十三年六月二十九日審判筆錄第六
    頁）；參諸證人謝幸娟復結稱郵局存摺乃甲○所交付，亦係由甲○帶領前去提款
    （原審九十二年十二月九日審判筆錄第七頁）等語，公訴意旨所憑之證據尚不足
    以證明被告乙○○確涉犯竊盜、行使偽造私文書、詐欺取財等犯行，自未可僅以
    被告之供述前後不一，或共犯業經檢察官為不起訴處分確定，遽為對被告不利之
    認定。至被告聲請鑑定被害人住處遭竊現場所留之指紋及傳喚證人甲○到庭，前
    者經臺北縣政府警察局淡水分局於民國（下同）九十三年三月二十九日以淡警刑
    源字第０九三０００五三七三號函復以被害人住處遭竊案係於八十九年十二月十
    七日發生，被害人並未報案，亦未請該分局人員前往現場採證指紋等相關證據，
    致本院無從囑託為現場遺留指紋之鑑定；後者則經本院傳喚、拘提無著，顯無從
    再予訊問、查證，均附此敘明。
五、此外，本院復查無其他積極確切之證據足資證明被告乙○○有何公訴意旨所指之
    竊盜、行使偽造私文書及詐欺取財等犯行，本件關於被告犯罪之證明，尚未達於
    通常一般之人均不致有所懷疑，而得確信其為真實之程度，殊屬無從為有罪之確
    信。原審以不能證明被告犯罪，爰為被告無罪之諭知，揆諸前揭規定及判例意旨
    ，自無不合，應予維持。檢察官之上訴意旨均無理由，應予駁回。
據上論斷，應依刑事訴訟法第三百六十八條、第三百七十三條，判決如主文。
本案經檢察官吳國南到庭執行職務
中　　華　　民　　國　　　九十三　　　年　　　七　　　月　　　　十三　　日
                              臺灣高等法院刑事第六庭
                                  審判長法  官  陳　春　秋
                                        法  官  洪　英　花
                                        法  官  王　麗　莉
右正本證明與原本無異。
檢察官如不服本判決，應於收受送達後十日內向本院提出上訴書狀，其未敘述上訴之
理由者並得於提起上訴後十日內向本院補提理由書（均須按他造當事人之人數附繕本
）。
                                        書記官  蘇  秋  
中　　華　　民　　國　　　九十三　　　年　　　七　　　月　　　　十三　　日
